【裁判字號】    97,抗,1626
【裁判日期】    980112
【裁判案由】    假處分
【裁判全文】
臺灣高等法院民事裁定                  97年度抗字第1626號
抗  告  人    大湖都會大樓管理委員會
法定代理人    甲○○
代  理  人    李宗憲律師
上列抗告人因與相對人乙○○間假處分事件，對於中華民國97
年7月14日臺灣士林地方法院97年度裁全字第1816號所為裁定提
起抗告，本院裁定如下：
    主  文
抗告駁回。
抗告訴訟費用由抗告人負擔。
    理  由
一、抗告意旨略以：
（一）抗告人為大樓管理委員會，雖有訴訟之當事人能力，但僅
      為區分所有權人團體之代表機關，係非法人團體之性質，
      不具實體法上之權利能力。相對人主張就坐落台北市○○
      區○○路4段168號大湖都會大樓有管線使用權，應以反對
      其管線使用權之大樓區分所有權人為被告，而非以伊為被
      告，方能確定該爭執之法律關係，相對人對伊聲請假處分
      ，欠缺當事人適格。
（二）相對人在大湖都會大樓地下三樓私設管線，排放污水及廢
      水係專為經營「日式泡湯」之用，不具一般商業使用之必
      要性，其用水量大，非大樓原始設計所規劃之負荷量，其
      污水、化糞池、排水系統，勢將造成整棟大樓之不利益。
      相對人未經地下三樓住戶同意，即強行進入私設管線，且
      未申請變更使用執照，顯不合法。又相對人私設管線未經
      抗告人管理委員會同意，違反公寓大廈管理條例第6條第1
      項第4款規定。再大湖都會大樓地下三樓為共用部分，非
      專有部分，無大樓規約之適用，而應適用民法與公寓大廈
      管理條例第6條第1項第4款規定，經區分所有權人與管理
      委員會之同意後為之。另相對人如對管線有爭議，亦應先
      訴請法院為裁判，而非自行私設後，再聲請法院為假處分
      ，爰聲明廢棄原裁定云云。
二、按管理委員會有當事人能力，公寓大廈管理條例第38條第1
    項定有明文。抗告人為大樓管理委員會，有當事人能力。又
    依公寓大廈管理條例第6條第1項第4款規定，住戶應遵守於
    維護、修繕專有部分、約定專用部分或設置管線，必須使用
    共用部分時，應經管理負責人或管理委員會之同意後為之。
    抗告人既不同意相對人設置管線，相對人以抗告人為債務人
    聲請定暫時狀態之假處分，其為聲請之當事人適格，合先敘
    明。
三、按於爭執之法律關係，為防止發生重大之損害或避免急迫之
    危險或有其他相類之情形而有必要時，得聲請為定暫時狀態
    之處分，民事訴訟法第538條第1項定有明文。苟合於定暫時
    狀態處分之要件，並經債權人釋明定暫時狀態處分之原因存
    在，法院即得為定暫時狀態處分之裁判，至債權人起訴主張
    之實體上理由是否正當，乃屬本案判決問題，非定暫時狀態
    處分裁判中所能解決（最高法院20年抗字第5號判例參照）
    。
四、經查相對人主張伊為大湖都會大樓地下二樓（下稱系爭建物
    ）所有權人，前將系爭建物出租予第三人亞歷山大健身俱樂
    部，該公司於民國（下同）96年底歇業，經伊收回系爭建物
    後，發現原有管線及排污水管等均已不堪用，亟須重新裝修
    ，伊遂著手進行裝修工程，並依抗告人之規定繳交施工保證
    金新臺幣（下同）30萬元；伊因改裝浴廁，須至大湖都會大
    樓地下三樓天花板處增設排污水管，詎抗告人禁止伊進行增
    設排汙水管工程，導致裝修工程無法順利施作，致伊無法使
    用系爭建物，造成重大損失，爰依民事訴訟法第538條第1項
    規定聲請抗告人應容忍並不得妨礙伊及其指定之人進入大湖
    都會大樓地下三樓在天花板增設如原裁定附圖所示之新排污
    水管兩條之暫時狀態處分等情，業據其提出裝修排污水管施
    工圖、所有權狀、裝修設計工程合約、施工保證金收據、請
    求協調函文、通知信函、協調會議紀錄等件（見原法院卷）
    以為釋明；並經原法院於97年6月30日赴現場勘驗結果為：
    系爭建物室內已用水泥磚牆隔成數個浴室間及1間廁所，即
    將完工，該廁所位在系爭建物室內西南側所圍成之區域，預
    設有管線以排放該廁所之廢水；在系爭建物門口處該樓層東
    邊，原闢有屬於部分區分所有權人共用之廁所1間，與相對
    人興築之廁所各位在該地下樓層之東西兩端，屬相對人施工
    範圍外之建物部分；系爭建物下方即大樓地下第三層為停車
    場，該樓層安全梯西側上方，原設有大樓共用寬度為6英吋
    之排污水管1條，該樓層東北邊之牆上已裝設2條新排污水管
    ，在該樓層天花板可看到管線錯雜排佈等情，有勘驗筆錄可
    稽（見原法院卷），相對人主張伊就系爭建物之裝修即將完
    工供營業使用，堪信為真實。
五、又查相對人主張伊在大湖都會大樓地下三樓有架設管線之權
    利，係屬繼續性之法律關係；抗告人否認相對人有上開權利
    ，兩造間即存有爭執之法律關係。而相對人就系爭建物之裝
    修既即將完工供營業使用，如未能架設排污水管，其進行裝
    修工程勢將無法利用營利，而遭受重大商業損失，相對人聲
    請定暫時狀態之處分，應屬有據。雖抗告人指稱相對人無設
    置管線之權利云云，然此係屬實體上之事由，應由本案訴訟
    認定裁判，非定暫時狀態處分裁判中所能解決。原法院裁定
    准相對人以30萬元供擔保後，抗告人應容忍並不得妨礙相對
    人及其指定之人進入系爭建物下方之地下室三樓天花板增設
    如原裁定附圖所示之新排污水管兩條，經核並無不當；抗告
    意旨指摘原裁定不當，聲明廢棄，為無理由。
六、據上論結，本件抗告為無理由，依民事訴訟法第495條之1第
    1項、第449條第1項、第95條、第78條，裁定如主文。
中    華    民    國    98    年    1     月    12    日
                  民事第八庭
                        審判長法  官  劉勝吉
                              法  官  滕允潔
                              法  官  鄭威莉
正本係照原本作成。
不得再抗告。
中    華    民    國    98    年    1     月    12    日
                              書記官  李垂福


司法院資訊處製作；財團法人民間司法改革基金會備份。
